【裁判字號】    99,簡上,1132
【裁判日期】    991221
【裁判案由】    妨害自由
【裁判全文】
臺灣板橋地方法院刑事判決            99年度簡上字第1132號
上  訴  人  陳契銘
即  被  告
選任辯護人  袁岳衡律師
上列上訴人即被告因妨害自由案件，不服本院99年度簡字第6961
號中華民國 99年9月6日第一審判決（聲請簡易判決處刑案號：
99年度偵字第15885 號），提起上訴，本院管轄之第二審合議庭
，自為第一審判決如下：
    主  文
原判決撤銷。
陳契銘無罪。
    理  由
一、聲請簡易判決處刑意旨略以：被告陳契銘與楊信雄、楊文忠
    2 人分別係堂兄弟及叔侄之關係，渠等因房屋產權問題而互
    有糾紛及訴訟，詎陳契銘竟出於恐嚇之犯意，於民國99 年3
    月29日16時30分許，持木棍1 支守候在臺北縣三峽鎮金圳里
    金敏194 與195 號前之屋角處，見楊信雄、楊文忠2 人欲步
    出村口而行近該處之際，瞬即持木棍作勢追打楊信雄、楊文
    忠2 人，以此加害生命、身體之事恫嚇楊信雄、楊文忠2 人
    ，使渠等心生畏懼，致生危害於安全。經陳契銘經追趕10餘
    公尺後，見無法趕上，始停止追趕，嗣經楊信雄、楊文忠2
    人報警處理，始悉上情。因認被告陳契銘涉有刑法第305 條
    恐赫危害安全罪嫌云云。
二、按犯罪事實應依證據認定之，無證據不得認定犯罪事實；不
    能證明被告犯罪或其行為不罰者應諭知無罪之判決，刑事訴
    訟法第154 條第2 項、第301 條第1 項分別定有明文。次按
    按認定不利於被告之事實，須依積極證據，茍積極之證據本
    身存有瑕疵而不足為不利於被告事實之認定，即應為有利於
    被告之認定，更不必有何有利之證據，而此用以證明犯罪事
    實之證據，猶須於通常一般人均不至於有所懷疑，堪予確信
    其已臻真實者，始得據以為有罪之認定，倘其證明尚未達到
    此一程度，而有合理性之懷疑存在，致使無從為有罪之確信
    時，即應為無罪之判決，最高法院82年臺上字第163 號判決
    、76年臺上字第4986號及30年上字第816 號判例意旨復可參
    照。
三、公訴人認被告涉有上開恐嚇危害安全罪，無非係以被告之供
    述、證人即告訴人楊信雄、楊文忠之證述，告訴人楊信雄繪
    製之現場圖照片位置圖、嗣後拍攝繪畫之現場及追逐路線圖
    ，本院92年度易字第1059號被告傷害告訴人案件之判決影本
    為其主要論據。訊據被告陳契銘固承認於上揭時、地持壹支
    樹幹站在臺北縣三峽鎮金圳里金敏194 號附近，並看到告訴
    人楊信雄、楊文忠2 人要走出村口之事實，然矢口否認有何
    恐嚇之犯行，辯稱：我們距離有18公尺遠，他們一直喊【打
    人、打人】，不知道他們在做什麼，伊就站在那邊看，結果
    他們就叫警察來，伊不是拿木棍，是拿木材要清理雞糞，伊
    沒有恐嚇告訴人云云。經查：
(一)、證人即告訴人楊文忠於本院審理時證稱：「（問：當天發生
    何事？）我們還沒有從屋內走出來時，在197 號屋內，從窗
    戶就看到被告手持壹支木棍坐在197 號的後門的前面，伊有
    把這件事告訴楊信雄，我們看到他離開後，才從197 號後門
    走出來，我們走到194 號與195 號的屋角附近時，就看到被
    告站在那裡，我們和被告面對面，距離差不多5 公尺，他手
    持壹支木棍，還沒有舉起來，是朝下拿著，伊叔叔說他會打
    人，被告就走過來，將木棍舉起來，但還沒有完全提高，被
    告是用走的，不是用跑的，伊叔叔就叫伊快跑，伊說他應該
    不會打人，叔叔你先跑，伊叔叔先跑下右邊的樓梯，伊跟著
    跑下去，伊在跑下去之前，有回頭看一下被告，被告當時木
    棍仍然有舉起來的動作，他回頭往194 號的方向走，伊往下
    跑要打電話報警時，伊說你不要再過來，伊要報警。」、「
    （問：你剛才說被告並沒有用跑的追你們，是否如此）是，
    被告是用走的，而且後來就往反向走，沒有繼續追我們」「
    （問：既然被告沒有繼續追你們，是否就沒有什麼好害怕的
    ）我還是會害怕，因為被告這種行為有好幾次」「（問：你
    們看到被告時，是否有喊打人、打人）有」「（問：是誰喊
    的？）我們兩個人都有喊，因為已經心生畏懼了」「（問：
    當時你們碰到被告時，依照被告的反應，是否無意中跟你們
    碰面？）被告很鎮定，是我們很訝異，因為我想被告已經走
    了，不會再回來了」云云。證人即告訴人楊信雄於本院審理
    時證稱：「我當時要從我家197 號出來開車，要經過195 號
    ，因為我家在最裡面，車子放在194 號前面，我一轉彎過來
    就看到被告，他站在194 號與195 號中間，手裡持1 支木棍
    ，長約3 、4 尺，表情很兇悍，他有動作要追過來，我有看
    到他跑兩、三步，我就趕快往斜坡跑，沒有繼續注意被告跑
    多遠，被告追過來時，他有舉著木棍超過肩膀以上，那時候
    我和楊文忠在一起，我顧著我自己，沒有注意他的反應，但
    楊文忠當時跟著我一起跑，我看到被告手持樹幹時，距離我
    們差不多七、八尺遠，因為被告有案底，他的品德不好，所
    以認為他是要打我們，是楊文忠打110 報警，警察過了幾分
    鐘就到了，警察先到現場和被告在194 號前處理，我們當時
    是跑到194 號前面的金龍橋上打電話，我們不敢接近現場，
    那時我們和被告的距離有100 公尺遠」「（問：在你與楊文
    忠走出197 號之前，在屋內是否曾看見被告？）楊文忠有告
    訴我，從窗戶看到被告坐在197 號的後門前面的一塊石板上
    面，但是我當時沒有注意，楊文忠當時有叫我不要出去，等
    他走我們再出去。」「（問：你看到被告手持木棍時，是否
    會感到害怕？）會」等語。是以依證人楊文忠、楊信雄所述
    ，除了被告看到二位證人時，是跑了兩、三步外或是用走的
    過來稍有岐異外，渠等於警詢、檢察官偵查及本院審理時一
    致證稱，被告當時手持木棍，看到告訴人，即將木棍舉起，
    作勢要打人，表情很兇，渠等喊「打人、打人」，並心生畏
    懼往194 號對面之金龍橋方向逃跑之事實，被告並無對告訴
    人有何恐嚇話語。至於楊文忠於本院審理時證稱，被告很大
    聲對我們二人說：「我要讓你們死（台語發音）」等語，此
    為被告所否認，而證人即告訴人楊信雄證稱，伊只有看到被
    告嘴吧在動，並未聽到被告有說上開話語。是以上開恐嚇話
    語，僅證人楊文忠之片面指述，並無其他佐證足認被告上開
    恐嚇話語，尚難遽予推論被告該部分之恐嚇犯行。
(二)、而證人即當時到場處理之員警歐仁愛於本院審理時證稱：我
    和另一位警員前往處理，報案內容是110 通報中心說現場有
    人打架，過去要小心一點，我到現場第一眼看到被告手持1
    支木棍站在194 號附近，楊信雄、楊文忠坐在離被告約有3
    、40公尺的橋頭附近，我到現場時有與被告溝通，我問他為
    何要拿著木棍，但是被告沒有回答，我有對他拍照，楊信雄
    二人也沒有過來，我問被告有發生打架情事，他說沒有，他
    只有拿著一根木棍，後來我問楊信雄、楊文忠，他們也是說
    沒有打架，楊信雄二人報案的原因是說被告拿著一根木棍要
    追他們二人等語。是以依證人歐仁愛所述，當時通報中心是
    說現場有人打架，告訴人報案的原因是被告拿著一根木棍要
    追他們二人，而證人即警員歐仁愛到現場時，是看到被告手
    持1 支木棍站在194 號附近之事實，亦未聽聞或看見被告有
    對告訴人楊文忠、楊信雄通知加惡害之旨情形。
(三)、按刑法第305 條之恐嚇罪，所稱以加害生命、身體、自由、
    名譽、財產之事，恐嚇他人者，係指以使人生畏怖心為目的
    ，而通知將加惡害之旨於被害人而言。又恐嚇行為實施後，
    受惡害通知者，必要因該惡害通知心生畏怖，始能成立刑法
    第305 條之恐嚇罪。所謂「致生危害於安全」，須在客觀上
    已經發生危險或實害而言，至恐嚇行為，倘尚未完成，或在
    客觀上，對於被害人之生命、身體、自由、名譽、財產等法
    益，尚未發生具體危險或實害時，應不予論罪，是以本罪係
    屬於「特別結果犯」。而依證人楊文忠、楊信雄所述，被告
    距離告訴人約5 公尺距離，縱有如告訴人所述，被告將木棍
    舉起，並未完全舉高，作勢要打人，被告主觀上是否有恐嚇
    告訴人之犯意不明？而被告將木棍舉起情狀，應係現實不法
    侵害，並非惡害通知，且告訴人楊文忠為不惑之年，告訴人
    楊信雄為耳順之年，二人偕同在村莊路口碰到被告，雙方距
    離約5 公尺之遠，被告上開動作對告訴人是否發生具體危險
    或實害，亦存有疑問。綜上所述，被告持木棍作勢要打告訴
    人，告訴人即逃離至附近，被告並無對於告訴人以惡害通知
    ，或進一步追趕或傷害到告訴人情形，此與恐嚇構成要件是
    否該當？亦存有合理性之懷疑。又告訴人楊文忠、楊信雄均
    證稱：被告係基於傷害之目的，持木棍朝伊2 人走過來，因
    伊2 人及時走避而未受傷等語，準此而言，被告至多僅係傷
    害未遂而已，而刑法第277 條傷害罪並不處罰未遂犯，是被
    告之行為自不構成犯罪。
四、綜上所述，被告持木棍作勢要打告訴人，並無進一步追趕或
    傷害到告訴人，亦無對告訴人通知或說出加害生命、身體、
    自由、名譽、財產之事，被告主觀上是否有恐嚇犯意不明，
    又被告上開動作，客觀上對告訴人是否發生具體危險或實害
    亦有疑問存在，依上開刑法第305 條恐嚇罪之法律意旨，被
    告所為核與刑法第305 條恐嚇危害安全罪之構成要件尚有不
    符之處。此外，復查無積極證據足資證明被告有何上開犯行
    ，原審認被告涉犯上揭犯行，顯非有據，上訴人即被告上訴
    為有理由，自應由本院將原判決予以撤銷，另為無罪之諭知
    。又本院管轄之合議庭既認被告應諭知無罪之判決，依刑事
    訴訟法第452 條、第451 條之1 第4 項第3 款規定應以通常
    訴訟程序審判之，故將本案改依通常訴訟程序審理，並自為
    第一審判決，附此敘明。
五、據上論斷，應依刑事訴訟法第 452 條、第 455 條之 1 第
    1 項、第3 項、第369 條第1 項、第301 條第1 項，判決如
    主文。
本案經檢察官簡志祥到庭執行職務。
中    華    民    國    99    年    12    月    21    日
                  刑事第三庭審判長法  官  樊季康
                                  法  官  連雅婷
                                  法  官  陳伯厚
上列正本證明與原本無異。
如不服本判決，應於判決送達後10日內敘明上訴理由，向本院提
出上訴狀 (應附繕本) ，上訴於臺灣高等法院。其未敘述上訴理
由者，應於上訴期間屆滿後20日內向本院補提理由書「切勿逕送
上級法院」。
                                  書記官  高建華
中    華    民    國    99    年    12    月    21    日

司法院資訊處製作；財團法人民間司法改革基金會備份。
